【裁判字號】    91,毒抗,296
【裁判日期】    920211
【裁判案由】    聲請強制戒治
【裁判全文】
臺灣高等法院高雄分院刑事裁定                    九十一年度毒抗字第二九六號
    抗  告  人
    即聲請人    臺灣高雄地方法院檢察署檢察官
    被      告  甲○○  男  四.
右抗告人因被告聲請強制戒治案件，不服臺灣高雄地方法院九十一年度毒聲字第七六
五五號中華民國九十一年十二月四日第一審裁定（聲請案號：臺灣高雄地方法院檢察
署九十一年度毒偵字第六一二七號），提起抗告，本院裁定如左：
      主  文
原裁定撤銷。
甲○○令入戒治處所施以強制戒治壹年。
      理  由
一聲請意旨略以：被告甲○○前因施用毒品案件，經強制戒治期滿，由臺灣高雄地方
  法院檢察署檢察官於民國八十九年四月二十七日，以八十九年度戒毒偵字第五一八
  號不起訴處分確定，復因施用毒品案件，經以九十年度戒執二字第三三七號送強制
  戒治後，於九十年十月九日停止戒治並交付保護管束，甫於九十一年五月二十二日
  執行保護管束期滿。竟仍不知悔改，另基於施用第一、二級毒品之故意，於九十一
  年九月九日十九時回溯七十二小時內之某時，在不詳地點施用第一、二級毒品海洛
  因、安非他命各一次，嗣於同年九月九日十九時許，在高雄市左營區○○○路八三
  六號前為警查獲。被告於警訊中僅坦承施用第二級毒品安非他命，惟查，被告之尿
  液經高雄市立凱旋醫院以ＧＣ／ＭＳ方法檢驗結果，呈甲基安非他命、嗎啡陽性反
  應，有該院出具之煙毒尿液檢驗成績書一紙附卷可稽，足證其於採尿前回溯七十二
  小時內，有施用第一、二級毒品之行為，此外，復有該署八十九年度戒毒偵字第五
  一八號不起訴處分書、九十年度戒執二字第三三七號戒治處分執行指揮書、刑案資
  料查註紀錄表附卷可。被告三犯毒品危害防制條例第十條第一、二項之施用第一、
  二級毒品罪嫌，爰依同條例第二十三條第二項後段規定，聲請裁定先令入戒治處所
  施以強制戒治。
二按毒品危害防制條例第二十條第三項及第二十三條第二項後段所規定二犯後，認有
  繼續施用毒品之傾向或三犯以上者應令入戒治處所施以強制戒治，係為「除刑不除
  罪」原則之衍生，乃根據該條例第十條之法定刑所實施之「保安處分」，以「勒戒
  」、「戒治」代替原有「刑罰」之矯治措施，兼仿刑法第八十八條第二項之規定，
  在刑之執行前或管訓處分執行前，先令入戒治處所施以強制戒治等情，係上開法條
  規定之立法理由。再按被告於施用毒品一犯後經不起訴處分確定，再犯且經判處有
  期徒刑確定，固為二犯，而於該判決確定後，縱係於第二次強制戒治期間經停止戒
  治付保護管束中再犯，仍應為三犯，即該第三次犯行應認係另行起意，而非前確定
  判決認定連續犯之效力所及，雖該次犯行可據為撤銷停止戒治，繼續強制戒治，惟
  究不能免於犯罪之追訴處罰，固為最高法院九十年度臺非字第三九一號、八十九年
  度臺非字第四八二號、八十九年度臺非字第四二三號、八十九年度臺非字第三五三
  號、八十九年度臺非字第三三八號及八十九年度臺非字第九○號等判決所揭示。惟
  上開判決均以三犯在強制戒治期間所犯，是否應另行追訴判處徒刑而論，並非以三
  犯之認定在於「應以經檢察官不起訴處分及法院判決確定之次數為斷，而非以觀察
  、勒戒或強制戒治等療程完結之次數為準」。再佐以最高法院九十年度台非字第三
  七二號判決所示：被告前因二次施用毒品經觀察勒戒判定無繼續施用毒品傾向，經
  二次不起訴處分確定後，又再次施用毒品而令入戒治處所施以強制戒治，雖屬三犯
  ，縱於停止戒治付保護管束中再犯，亦不得直接依檢察官之聲請，而令入強制戒治
  ，而係應撤銷停止戒治，令被告入戒治處所繼續施以尚未期滿之強制戒治一節，足
  認被告是否為三犯而應令入戒治處所施以強制戒治，亦佐以被告是否已完成強制戒
  治二次療程。如被告已完成強制戒治二次療程，仍繼續施用毒品，揆諸上開立法理
  由，自須逕為強制戒治以戒除其施用毒品之慣行，而非放任被告毋庸於刑罰之外再
  為強制戒治。
三經查：被告前於八十八年間因施用毒品經觀察勒戒後為強制戒治，於八十九年四月
  二十七日戒治期滿，並經臺灣高雄地方法院檢察署檢察官以該署八十九年度戒毒偵
  字第五一八號為不起訴處分，此為一犯；嗣於八十九年十二月間再因施用毒品而經
  送強制戒治，惟該次犯行未經臺灣高雄地方法院檢察署檢察官起訴，再於上開強制
  戒治期間（即停止戒治付保護管束期間）之九十一年四月十四日，被告始因施用毒
  品而為臺灣高雄地方法院檢察署檢察官起訴，惟於尚未判決前之九十一年五月二十
  二日，該強制戒治即因未經撤銷停止戒治而視為期滿，在此之前所為，應屬二犯；
  詎被告於二次強制戒治期滿後即九十一年九月九日下午七時回溯七十二小時內再次
  施用毒品，雖該次犯行為起訴所及，經原審法院於九十一年九月二十日以九十一年
  訴字第一九０五號判決判處被告有期徒刑十月確定，亦即被告僅受二次刑事處分，
  惟被告仍已接受二次強制戒治，揆諸上開說明，應係三犯毒品危害防制條例第十條
  第一、二項之施用第一、二級毒品罪嫌無訛。原審以被告二犯毒品犯行部分，業經
  執行強制戒治，並於九十一年五月二十二日執行保護管束期滿，雖被告於期滿後再
  有施用毒品犯行（指九十一年九月九日犯行），然此僅係證明強制戒治治療未發生
  效果，該後發事實，應認已包括在前所宣告之強制戒治保安處分事實中，無庸再行
  聲請法院裁定將被告送強制戒治等語，而駁回抗告人之聲請，即有可議。綜上所述
  ，原裁定既有前述可議之處，抗告人執以指摘原裁定不當，乃有理由，自應由本院
  將原裁定撤銷，依毒品危害防制條例第二十三條第二項之規定，裁定如主文第二項
  所示。
四據上論斷，應依刑事訴訟法第四百十三條，裁定如主文。
中      華      民      國     九十二     年     二     月     十一     日
                              臺灣高等法院高雄分院刑事第六庭
                                  審判長法官  王憲義
                                        法官  范惠瑩
                                        法官  謝靜雯
右正本證明與原本無異。
不得再抗告。
                                  法院書記官  廖素珍
中      華      民      國     九十二     年     二     月     十一     日


司法院資訊處製作；財團法人民間司法改革基金會備份。
